臺灣高等法院民事裁定
110年度聲再字第163號
聲  請  人  林瑞富

上列聲請人與相對人曹麗美間聲明異議聲請再審事件，聲請人對
於中華民國108年2月12日臺灣臺北地方法院107年度執事聲字第2
64號、108年3月29日本院108年度抗字第386號、109年3月30日本
院109年度再抗字第7號、109年5月22日本院109年度聲再字第49
號、第50號、109年12月31日本院109年度聲再字第91號、110年3
月31日本院109年度再抗字第19號、110年5月31日本院110年度聲
再字第88號、110年7月28日本院110年度聲再字第132號確定裁定
，聲請再審，本院裁定如下：
    主  文
聲請駁回。
聲請費用由聲請人負擔。
    理  由
按「第二審法院就該事件已為本案判決者，對於第一審法院之
  判決不得提起再審之訴」，民事訴訟法第496條3項定有明文；
  另依同法第507條之規定，為對於裁定已經確定聲請再審所準
  用。聲請人對附表編號1所示臺灣臺北地方法院107年度執事聲
  字第264號確定裁定聲請再審，然該事件已經本院以民國108年
  3月29日108年度抗字第386號裁定抗告駁回，有本院108年度抗
  字第386號民事裁定在卷可參（本院卷第89-91頁），揆諸上開
  規定，不得對如附表編號1所示裁定聲請再審。聲請人對之聲
  請再審，於法不合，應予駁回。
另按「再審之訴，應於三十日之不變期間內提起。前項期間，
  自判決確定時起算，判決於送達前確定者，自送達時起算；其
  再審之理由發生或知悉在後者，均自知悉時起算。但自判決確
  定後已逾五年者，不得提起」、「再審之訴不合法者，法院應
  以裁定駁回之」，民事訴訟法第500條第1項、第2項、第502條
  第1項分別定有明文。另「裁定已經確定，而有第四百九十六
  條第一項或第四百九十七條之情形者，得準用本編之規定，聲
  請再審」，同法第507條亦有明文。又當事人以有民事訴訟法
  第496條第1項第1款適用法規顯有錯誤之情形，對確定裁定聲
  請再審，應認此項理由於裁判送達時當事人即可知悉，故計算
  是否逾30日之不變期間，應自裁判確定時起算，無同法第500
  條第2項但書再審理由知悉在後之適用（最高法院70年台再字
  第212號判例參照）。
聲請人另主張如附表所示編號2本院108年3月29日108年度抗字
  第386號確定裁定、編號4、5、5-1、6至8所示確定裁定有適用
  法規顯有錯誤、漏未斟酌證據之再審事由〔按聲請人於聲請狀
  載：「茲再呈為『附件一』作為本次『再審理由』之一部分…
　…『本次裁定』乃再犯『適用法規的錯誤』之違法」（本院卷第9頁
  ），而聲請人之附件一載：「然上開判例，等同已經承認：本
  件歷審裁判『漏未斟酌證據及認定事實錯誤』之違法繁
　多。凡有利於林瑞富承租人之證據及事實，皆被吃光抹淨……
　」等語（本院卷第55頁），應認聲請人主張上開裁定除有適用
  法規顯有錯誤之再審事由，同時有漏未斟酌證據之再審事由〕
　，其依法聲請再審云云。惟上開裁定均不得抗告，於公告時即
  確定，應自送達時起算聲請再審之不變期間。上開裁定之送達
  時間各如附表所示送達時間所示（送達證書頁次各如附表「送
  達證書本院卷頁次」欄所示），聲請人於110年8月30日具狀聲
  請再審（本院卷第3頁)，就適用法規顯有錯誤之再審聲請，已
  逾聲請再審之30日不變期間，就漏未斟酌證據之再審聲請，未
  據釋明有何知悉再審理由在後之情形，揆諸上開規定及說明，
  聲請人對如附表所示編號2本院108年3月29日108年度抗字第38
  6號確定裁定、編號4、5、5-1、6至8所示確定裁定聲請再審
　，於法不合，應予駁回。
如附表所示編號10之本院107年7月28日110年度聲再字第132號
  確定裁定（下稱原確定裁定），於110年8月9日送達予聲請人
　，有送達證書附卷足考（本院卷第165頁），聲請人於110年8
  月30日具狀對之聲請再審（本院卷第3頁），固合於30日不變
  期間〔按原確定裁定有二份，一為「聲請駁回」之裁定，一為
  「本件移送於最高法院」之裁定，依聲請人書狀所載「『本次
  裁定』第2頁第三大段……『本次裁定〔理由第四大段〕』」等語，當
  指「聲請駁回」之裁定，而不及於「本件移送於最高法院」之
  裁定（本院卷第161-163、169頁）〕。
查原確定裁定載：「二、再審之訴，應於30日之不變期間內提
  起。前項期間，自判決確定時起算，判決於送達前確定者，自
  送達時起算；其再審之理由發生或知悉在後者，均自知悉時起
  算。但除以第496條第1項第5款、第6款或第12款情形為再審之
  理由者外，自判決確定後已逾5年者，不得提起再審之訴。再
  審之訴不合法者，法院應以裁定駁回之。民事訴訟法第500條
  及第502條第1項定有明文。又當事人以有民事訴訟法第496條
  第1項第1款適用法規顯有錯誤之情形，對本院確定判決或裁定
  提起再審之訴或聲請再審，應認此項理由於裁判送達時當事人
  即可知悉，故計算是否逾30日之不變期間，應自裁判確定時起
  算，無同法第500條第2項但書再審理由知悉在後之適用（最高
  法院70年台再第212號號判決先例參照）……四、對於確定裁定
  聲請再審，依民事訴訟法第507條準用同法第501條第1項第4款
  規定，應表明再審理由及關於再審理由並遵守不變期間之證據
  ，此為必須具備之程式。所謂表明再審理由，必須指明確定裁
  判有如何合於法定再審事由之具體情事，始為相當，倘僅泛言
  有何條款之再審事由，無具體情事者，仍難謂已合法表明再審
  事由。既未合法表明再審事由，即為無再審之事由，性質上無
  庸命其補正（最高法院61年台再字第137號號判決先例參照
　）。另當事人提起再審之訴或聲請再審，雖聲明係對某件再審
  判決或裁定為再審，但審查其再審訴狀理由，實為指摘原確定
  裁判或前次之再審裁判如何違法，而對該聲明不服之再審判決
  或裁定，則毫未指明有如何法定再審理由。此種情形，可認為
  未合法表明再審理由，逕以其再審（再審之訴或聲請再審）為
  不合法駁回之（最高法院69年度第3次民事庭會議決定㈠）。
　查聲請人對原確定裁定聲請再審，惟其民事第六次再審聲請調
  卷調查證據及理由㈠狀所載，係指摘兩造間請求返還押租金強
  制執行事件有枉法裁判，及前程序確定裁判如何違法，並未敘
  明原確定裁定有何合於民事訴訟法第496條第1項第1款再審事
  由之具體情形，難謂合法表明再審理由，依前揭說明，其聲請
  自非合法，應予駁回」等語（本院卷第162-163頁），原確定
  裁定適用民事訴訟法第500條（按聲請人於書狀表明原確定裁
  定適用民事訴訟法第500條適用法規顯有錯誤，本院卷第7頁）
  並無適用法規顯有錯誤之再審事由，縱原確定裁定有認定事實
  錯誤之情形，亦非所謂適用法規顯有錯誤，聲請人主張原確定
  裁定有適用法規顯有錯誤之再審事由，非屬有據，應予駁回。
至聲請人再主張原確定裁定有漏未斟酌證據部分，然聲請人就
  原確定裁定究有何合於民事訴訟法第497條所定再審事由之具
  體情事，亦未表明，依前述最高法院61年台再字第137號判例
  意旨，聲請人此部分再審之聲請於法不合，應予駁回。
據上論結，本件再審之聲請為一部不合法，一部無理由，爰裁定
如主文。
中　　華　　民　　國　　111 　年　　1 　　月　　28　　日
                  民事第十四庭  
                        審判長法  官  蔡和憲
                              法  官  周群翔
                              法  官  湯美玉
正本係照原本作成。
不得抗告。
中　　華　　民　　國　　111 　年　　1 　　月　　28　　日
　　　　　　　　　　　　　    書記官  陳美宜